【裁判字號】    98,訴,1981
【裁判日期】    980828
【裁判案由】    毒品危害防制條例
【裁判全文】
臺灣臺中地方法院刑事判決              98年度訴字第1981號
公  訴  人  臺灣臺中地方法院檢察署檢察官
被      告  乙○○
                    樓
                    (現另案於臺灣臺中看守所羈押中)
上列被告因施用毒品案件，經檢察官提起公訴 (98年度毒偵字第
1859號)，被告於本院準備程序進行中就被訴事實為有罪之陳述
，經本院合議庭裁定由受命法官獨任進行簡式審判程序，判決如
下：
    主  文
乙○○施用第一級毒品，累犯，處有期徒刑壹年；又施用第二級
毒品，累犯，處有期徒刑陸月。應執行有期徒刑壹年肆月。
    犯罪事實及理由
一、犯罪事實：
(一)乙○○前於民國87年間因施用毒品案件，經本院先後裁定送
    觀察勒戒後，認無繼續施用毒品之傾向，分別於87年8月17
    日、87年11月24日觀察勒戒執行完畢釋放，先後並由臺灣臺
    中地方法院檢察署檢察官以87年度偵字第12302、16414號及
    87年度偵字第20078、24562號為不起訴處分在案；又因施毒
    品案件，經本院裁定送觀察勒戒後，認有繼續施用毒品之傾
    向，經臺灣臺中地方法院檢察署檢察官聲請強制戒治並提起
    公訴，強制戒治部分，經本院裁定送戒治處所施以強制戒治
    ，於88年8月27日停止處分出監；所涉刑案部分，經本院以8
    8年度中簡字第758號判處有期徒刑3月確定；再於89年間因
    施用毒品案件，經同署檢察官聲請強制戒治並提起公訴，強
    制戒治部分，經本院裁定送戒治處所施以強制戒治，於89年
    8月19日執行完畢釋放，所涉刑案部分，經本院以89年度訴
    字第28號號判處有期徒刑10月、8月，應執行有期徒刑1年4
    月，嗣經提起上訴，先後經臺灣高等法院臺中分院以89年度
    上訴字第433號、最高法院以89年度臺上字第3405號判決駁
    回確定(該2案件另與他案合併定應執行刑後送監執行，已執
    行完畢)；又於91年間，因施用毒品案件，經同署檢察官提
    起公訴並聲請強制戒治，強制戒治部分，經本院裁定送戒治
    處所施以強制戒治，於92年8月31日執行完畢釋放，公訴部
    分則經本院以92年度簡字第92號判決判處有期徒刑5月，嗣
    經提起非常上訴後，由最高法院以94年度臺非字第178號撤
    銷原判決改判為有期徒刑4月確定；又於92年間因施用毒品
    案件，經本院以92年度豐簡字第530號判處有期徒刑4月確定
    (前述2案件另與他案合併定應執行刑後送監執行，已執行完
    畢)；復於95年間因竊盜、施用毒品、詐欺案件，分別經本
    院以95年度易字第1707號判處有期徒刑3月確定、以95年度
    訴字第1961號判處有期徒刑1年1月確定、以96年度豐簡字第
    1號判處有期徒刑3月確定，上開3罪經減刑並合併定應執行
    有期徒刑8月又15日確定，於97年3月17日執行完畢。詎仍不
    知悔改，復於98年4月14日下午3時30分許，在其位於臺中市
    ○區○○路164號14樓之36之居所內，以將海洛因摻水稀釋
    後，再以針筒(未扣案)注射入人體之方式，施用第一級毒品
    海洛因1次；另於98年4月14日為警採尿回溯前72小時內之某
    時，在上址，以將甲基安非他命置於玻璃球吸食器 (未扣案
    ) 內，點火燒烤產生煙霧以吸食氣體方式，施用第二級毒品
    甲基安非他命1次。嗣於98年4月14日晚間6時50分許，為警
    在臺中市○區○○路164號14樓查獲，同日經其同意採集其
    尿液送驗，檢驗結果呈現嗎啡 (海洛因進入人體水解後之反
    應)及甲基安非他命陽性反應，始查悉上情。
(二)案經臺中縣警察局霧峰分局報請臺灣臺中地方法院檢察署檢
    察官偵查起訴。
二、理由：
(一)本案被告乙○○所犯係死刑、無期徒刑、最輕本刑為3年以
    上有期徒刑以外之罪，被告於準備程序中就被訴事實為有罪
    之陳述，經告知簡式審判程序之旨，並聽取公訴人及被告之
    意見後，本院合議庭認為適宜而依刑事訴訟法第273條之1第
    1項規定，裁定由受命法官獨任進行簡式審判程序，且依同
    法第273條之2、第159條第2項之規定，不適用傳聞法則有關
    限制證據能力之相關規定，合先敘明。
(二)據以論罪之證據名稱：
    1.被告乙○○於警詢、本院審理時之自白。
    2.臺中縣警察局霧峰分局尿液檢體代號與真實姓名代號對照
      表、採尿同意書、中山醫學大學附設醫院檢驗科藥物檢測
      中心尿液檢驗報告各1紙。
    3.臺灣臺中地方法院檢察署刑案資料查註紀錄表、臺灣高等
      法院被告前案紀錄表各1份。
    4.綜上各節相互佐證，被告自白核與事實相符，應堪採信，
      本案事證明確，被告犯行堪以認定，應予依法論科。
(三)論罪與量刑：
    1.按施用第一、二級毒品為犯罪行為，毒品危害防制條例第
      10條定有處罰明文。故施用第一、二級毒品者，依前揭規
      定本應科以刑罰。惟基於刑事政策，對合於一定條件之施
      用者，則依同條例第20條、第23條之規定，施以觀察、勒
      戒及強制戒治之保安處分。又毒品危害防制條例於92年7
      月9日修正公布，自93年1月9日施行，其中第20條、第23
      條將施用毒品之刑事處遇程序，區分為「初犯」及「五年
      內再犯」、「五年後再犯」。依其立法理由之說明：「初
      犯」，經觀察、勒戒或強制戒治後，應為不起訴處分或不
      付審理之裁定；經觀察、勒戒或強制戒治執行完畢釋放後
      ，「五年內再犯」者，因其再犯率甚高，原實施之觀察、
      勒戒及強制戒治既已無法收其實效，爰依法追訴或裁定交
      付審理。至於經觀察、勒戒或強制戒治執行完畢釋放後，
      「五年後再犯」者，前所實施之觀察、勒戒或強制戒治已
      足以遮斷其施用毒品之毒癮，為期自新及協助其斷除毒癮
      ，仍適用「初犯」規定，先經觀察、勒戒或強制戒治之程
      序。從而依修正後之規定，僅限於「初犯」及「五年後再
      犯」2種情形，始應先經觀察、勒戒或強制戒治程序。倘
      被告於五年內已再犯，經依法追訴處罰，縱其第3次(或第
      3次以上)再度施用毒品之時間，在初犯經觀察、勒戒或強
      制戒治執行完畢釋放五年以後，已不合於「五年後再犯」
      之規定，且因已於「五年內再犯」，顯見其再犯率甚高，
      原實施觀察、勒戒或強制戒治，已無法收其實效，即應依
      該條例第10條處罰(最高法院97年度第5次刑事庭會議決議
      參照)。被告乙○○前因施用毒品案件，分別於87年8月17
      日、87年11月24日觀察勒戒執行完畢釋放，已如前述，本
      次公訴人起訴被告施用毒品之犯行係於98年4月14日，雖
      距離前述觀察勒戒執行完畢釋放日已逾5年，然被告於前
      述觀察勒戒執行完畢釋放日後5年內即曾因再犯施用毒品
      案件，先後經本院以88年度中簡字第758號、92年度豐簡
      字第530號、92年度簡字第92號、96年度豐簡字第1號、最
      高法院89年度臺上字第3405號判決判處罪刑確定，揆諸前
      開說明，公訴人就被告本案施用毒品之犯行提起公訴，核
      無違誤，自應由本院依法判決。
    2.按海洛因為毒品危害防制條例第2條第2項第1款所明定之
      第一級毒品，甲基安非他命為毒品危害防制條例第2條第
      項第2款所明定之第二級毒品。核被告乙○○所為，係犯
      毒品危害防制條例第10條第1項之施用第一級毒品罪，及
      同條第2項之施用第二級毒品罪。被告為供已施用而於施
      用前持有第一級毒品、第二級毒品之低度行為，分別為其
      施用之高度行為所吸收，均不另論罪。被告所犯施用第一
      級毒品罪與施用第二級毒品罪2罪間，其犯意各別，行為
      互殊，應予分論併罰。
    3.被告有如犯罪事實欄所載論罪科刑執行情形，有卷附臺灣
      高等法院被告前案紀錄表1份可按，其受有期徒刑執行完
      畢後5年以內再故意犯本案法定刑為有期徒刑之罪，為累
      犯，應依刑法第47條第1項規定加重其刑。
    4.被告於警詢時雖供稱其施用毒品海洛因來源係向綽號「阿
      南」之男子購買，惟未提供「阿南」之年籍或聯絡電話以
      供警方繼續追查，有其警詢筆錄在卷可參；又被告於本院
      審理時雖供稱其是臺中縣警察局霧峰分局之線民，警方查
      獲當日其係與提供其海洛因的毒販「陳昶升」在一起，是
      其通知警方前往查獲陳昶升云云。惟陳昶升涉嫌販賣毒品
      案件，業經警方於98年3月間起開始偵辦，並對陳昶升所
      持用之門號0000000000號行動電話進行通訊監察，此有警
      員偵查報告及監聽譯文存卷可參，且警方於98年4月14日
      在臺中市○區○○路164號14樓之36查獲陳昶升，係由一
      名叫賴木森之男子提供地址，陳昶升當時被通緝，當時是
      鎖定陳昶升施用毒品案件等情，並經證人即在上址查獲被
      告及陳昶升之臺中縣警察局霧峰分局警員甲○○於本院審
      理時證述明確。揆之前揭說明，尚難認與毒品危害防制條
      例第17條規定相符，自不得據此減輕其刑，附此敘明。
    5.爰審酌被告前經觀察勒戒、強制戒治之執行，仍未能戒斷
      其施用毒品之惡習，猶因施用海洛因、甲基安非他命再犯
      本案，無視於毒品對於自身健康之戕害及國家對於杜絕毒
      品犯罪之禁令，顯未衷心悛悔，漠視法令之禁制，惟兼衡
      酌其施用海洛因、甲基安非他命所生危害實以自戕健康為
      主，於他人尚無明顯重大危害，及犯後終能供認無隱，態
      度尚佳等一切情狀，分別量處如主文所示之刑，並定其應
      執行之刑。
三、應適用之法條：
    依刑事訴訟法第273條之1第1項、第299條第1項前段、第310
    條之2、第454條，毒品危害防制條例第10條第1項、第2項，
    刑法第11條前段、第47條第1項、第51條第5款，判決如主文
    。
本案經檢察官丙○○到庭執行職務。
中    華    民    國    98    年    8     月    28    日
                  刑事第十六庭    法  官  簡芳潔
以上正本證明與原本無異。
如不服本判決應於收受送達後10日內向本院提出上訴書狀，並應
敘述具體理由；其未敘述上訴理由者，應於上訴期間屆滿後20日
內向本院補提理由書（均須按他造當事人之人數附繕本）「切勿
逕送上級法院」。
                                  書記官  呂苗澂
中    華    民    國    98    年    8     月    28    日
附錄論罪科刑法條全文：
毒品危害防制條例第10條
施用第一級毒品者，處6月以上5年以下有期徒刑。
施用第二級毒品者，處3年以下有期徒刑。


司法院資訊處製作；財團法人民間司法改革基金會備份。
